臺灣高雄地方法院刑事判決　　　　　　　　　　　　　九十年度易字第四八二號
　　公　訴　人　臺灣高雄地方法院檢察署檢察官
　　被　　　告　丁○○
　　選任辯護人　單文程
　　被　　　告　己○○
　　被　　　告　丑○○
　　被　　　告　巳○○
　　被　　　告　壬○○
　　被　　　告　戊○○
　　被　　　告　辰○○
　　被　　　告　午○○
　　被　　　告　酉○○
　　被　　　告　辛○○
　　被　　　告　甲○○
　　被　　　告　庚○○
　　　　　　　即張志豪
　　被　　　告　未○○
　　被　　　告　申○○
右列被告因詐欺等案件，經檢察官提起公訴（九十年度偵字第六七五三號），本院判
決如左：
    主  文
丁○○、己○○、丑○○、巳○○、壬○○、戊○○、辰○○、午○○、酉○○、辛○○、甲○○、庚○○、未○○、申○○，均無罪。
    理  由
一、公訴意旨略以：被告丁○○係高雄市○○區○○路三十八號十四樓之六龍行公關
    顧問社，及高雄市○○區○○街五十號亞德精品服飾店負責人，被告己○○則擔
    任龍行公關顧問社副總經理，實際負責該公關顧問社經營業務，詎其二人與另案
    被告蔡添丁，竟基於共同意圖為自己不法所有之犯意聯絡，先由被告丁○○、己○○二人僱用知情之被告丑○○、巳○○、壬○○、戊○○、乙○○（俟到案後
    另行審結）、辰○○、午○○、酉○○、辛○○及甲○○等十人，分別擔任該顧
    問社之會計、櫃檯員及舞蹈師，並僱用知情之被告庚○○擔任亞德精品服飾店店
    長、僱用被告未○○、申○○二人擔任該服飾店店員，隨即在臺灣新聞報與聯合
    報廣告欄刊登應徵男公關，以騙取無知應徵者繳交徵信費，再於應徵者前往報名
    繳費後，謊稱將仲介應徵者在酒店擔任男公關服務女性客戶，並以衣著體面為由
    ，使應徵者陷於錯誤，在亞德精品服飾店內自費購買西裝鞋褲等衣物，而以此方
    式詐取應徵者之徵信費與服裝費。被告丁○○等人前揭共同詐財行為如下：
  (一)被害人卯○○於八十九年六月五日前往龍行公關顧問社應徵公關並繳納新臺幣（
    下同）一千二百元徵信費，同年月九日被告壬○○要求被害人卯○○再繳納製裝
    費三萬二千元及工作保證金四萬八千元，惟被害人卯○○僅繳納現金一萬八千元
    ，其餘則簽發本票交付被告壬○○，詎被告壬○○於收取金錢，並帶被害人卯○○前往高雄市○○路金儷群舞場內包廂後即行離去，被害人卯○○等候許久均無
    女客點檯，始知受騙。
  (二)被害人丙○○於八十九年十二月三十一日前往龍行公關顧問社應徵公關，在該公
    關顧問社內綽號「婷婷」之女子要求下繳納八千九百元製裝費，綽號「婷婷」之
    女子並要求交付紅包予全體公司幹部，惟遭被害人丙○○拒絕，被害人丙○○乃
    要求返還所交付之製裝費八千九百元，惟為該公關顧問社所拒。
  (三)告訴人癸○○於九十年一月三十一日前往龍行公關顧問社應徵公關並繳納八百元
    入場費，同年二月三日則與該顧問社職員綽號「環球」之男子前往亞德精品服飾
    店向被告庚○○購買服飾，並當場繳納二千五百元服裝費頭期款，同年月四日凌
    晨四時許，告訴人癸○○復被帶至高雄市○○○街一四三之七號二樓內行人企業
    行ＫＴＶ等候點檯，惟告訴人癸○○在店內等候至同日九時許，均無女客點檯，
    遂前往亞德精品服飾店向被告庚○○索取上揭製裝費，惟遭被告庚○○拒絕。
  (四)被害人子○○、寅○○二人於九十年二月底共同前往龍行公關顧問社應徵公關並
    分別繳納一千二百元徵信費，嗣被告戊○○以製作服裝為由，偕同二人前往高雄
    市○○路某處，由被害人子○○代寅○○交付被告戊○○六萬元現金，並由被害
    人子○○刷卡購買價值三萬一千六百八十元之機票以清償服裝費，惟子○○、寅
    ○○二人不僅未取得任何服裝，並於返家後許久未獲通知。因認被告丁○○等人
    ，均涉有刑法第三百三十九條第一項之詐欺取財罪嫌等語。
二、按犯罪事實應依證據認定之，無證據不得推定其犯罪事實，又不能證明被告犯罪
    者，應諭知無罪之判決，刑事訴訟法第一百五十四條、第三百零一條第一項分別
    定有明文；又按刑法第三百三十九條第一項詐欺取財罪之成立，須行為人主觀上
    有為自己或第三人不法所有之意圖，客觀上係以詐術使人將本人或第三人之物交
    付為要件，若行為人無不法所有之意圖，或未使用詐術，自難遽以該罪相繩。訊
    據被告丁○○固不否認其為龍行公關顧問社及亞德精品服飾店負責人，並向應徵
    者收取徵信費等情；被告己○○固不否認其負責實際經營龍行公關顧問社等情；
    被告丑○○、戊○○、酉○○三人固均不否認其任職龍行公關顧問社，擔任公關
    禮儀講師等情；被告巳○○、壬○○、辰○○三人固均不否認其任職龍行公關顧
    問社，擔任公關舞蹈老師等情；被告午○○固不否認其確曾在龍行公關顧問社內
    幫忙接聽電話等情；被告辛○○固不否認其任職龍行公關顧問社，擔任會計職務
    等情：被告甲○○固不否認其任職龍行公關顧問社，負責清潔及打掃等工作等情
    ；被告庚○○固不否認其係亞德服飾店店長等情；被告未○○、申○○二人固均
    不否認任職亞德服飾店等情，惟均堅決否認有何詐欺取財犯行，被告丁○○辯稱
    ：雖向應徵者收取徵信費，惟其中還包含教跳舞及禮儀訓練，另外伊並沒有強迫
    應徵者買服裝，如果服裝做完之後發現不適合，亦有退錢給應徵者等語；被告己○○辯稱：龍行公關顧問社只有負責教跳舞及禮儀訓練並代做衣服等語；被告丑
    ○○、戊○○、酉○○三人均辯稱：僅負責教應徵者公關禮儀，其餘不知情等語
    ；被告巳○○、壬○○、辰○○三人辯稱：僅負責教應徵者跳舞，其餘不知情等
    語；被告午○○辯稱：伊只是己○○女朋友，有時會幫忙接電話，並沒有在龍行
    公關顧問社上班等語；被告辛○○、甲○○、庚○○、未○○、申○○等人均辯
    稱不知情等語。
三、本件公訴人之所以認為被告丁○○等人共同向被害人卯○○、丙○○、子○○、
    寅○○及告訴人癸○○等前往龍行公關顧問社應徵男公關之人詐騙徵信費與服裝
    費，無非係以被害人卯○○、丙○○、子○○、寅○○及告訴人癸○○等人之指
    訴為其主要之論據基礎，惟：
  (一)被害人卯○○、丙○○、子○○、寅○○及告訴人癸○○等五人雖確向龍行公關
    顧問社應徵男公關，惟龍行公關顧問社並非自行僱用前來應徵之男公關，而係在
    訓練應徵者必備之公關禮儀及社交舞蹈後，由該顧問社內部員工帶往其他舞廳、
    ＫＴＶ等娛樂場所坐檯等節，業據被害人卯○○、告訴人癸○○二人指訴詳盡，
    核與被告丁○○、己○○、丑○○、巳○○、壬○○、戊○○、辰○○及酉○○
    等人所供述之情節大致相符，而被害人卯○○、子○○、寅○○及告訴人癸○○
    等四人，雖曾分別繳交八百元至一千二百元不等之徵信費或報名費，惟亦分別接
    受龍行公關顧問社為期四至五天有關公關禮儀、社交舞蹈方面之訓練等節，亦據
    其四人迭於警訊、偵查及本院審理時陳述明確，故龍行公關顧問社顯非無償收取
    前揭費用，且所收之費用亦未悖於常理，因此，無論龍行公關顧問社究係以何種
    名目收取前揭費用，應尚不得遽認該顧問社收取前揭費用有何詐欺取財犯行，亦
    難認被害人卯○○、子○○、寅○○及告訴人癸○○等人係陷於錯誤而繳交前揭
    費用。公訴意旨認被告丁○○等人共同以刊登廣告應徵男公關之方式騙取無知應
    徵者繳交徵信費，似稍有未洽。
  (二)又被害人卯○○及告訴人癸○○等二人於接受公關禮儀及社交舞蹈之訓練後，由
    龍行公關顧問社內部員工帶往金儷群舞場及內行人企業坐檯時，雖未有女性客戶
    點檯消費，惟依常理，前往金儷群舞場及內行人企業消費之女性客戶要否點檯甚
    或點何人坐檯，顯非龍行公關顧問社所能決定，亦非謂被害人卯○○及告訴人癸○○一旦坐檯，即必有女性客戶點檯消費，或謂偕同前往坐檯之龍行公關顧問社
    內部員工必須留在現場，因此，被害人卯○○及告訴人癸○○以無人點檯為由，
    而認其二人遭龍行公關顧問社詐騙，顯屬無據，自不得執此即遽認被告丁○○等
    人係向前來應徵男公關之人謊稱將仲介在酒店擔任男公關服務女性客戶，應堪認
    定。
  (三)再被害人卯○○、丙○○、子○○、寅○○及告訴人癸○○等五人既係應徵男公
    關，則被告丁○○等龍行公關顧問社負責人及員工，要求應徵男公關之人需穿著
    得體，顯未悖於常理，前往應徵男公關之人，亦應無因此陷於錯誤之可能，應堪
    認定。再者，被害人卯○○、丙○○、子○○、寅○○及告訴人癸○○等五人，
    雖均因而自費向亞德精品服飾店訂購西裝鞋褲等衣物，其中被害人卯○○、丙○○、子○○及寅○○等四人於訂做服飾後數日至一星期內，亦分別陳稱向龍行公
    關顧問社要求退費未果，惟龍行公關顧問社既均有派員實際為其等量身，告訴人
    癸○○復已實際領取訂購之服飾，此據其自承屬實，且前往龍行公關顧問社應徵
    之人，非均向亞德精品服飾店購買西裝鞋褲等衣物，此經被告丁○○供承在卷，
    並經本院依職權調閱扣案之大批應徵者履歷表後，發現其中僅有部分履歷表附有
    訂購服飾之單據，足認被告丁○○供述屬實，亦足見被害人卯○○、丙○○、子
    ○○、寅○○及告訴人癸○○等五人非遭強迫自費向亞德精品服飾店購買西裝鞋
    褲等衣物，再佐以訂做之服飾均需一定時間製作，被害人卯○○、丙○○、子○○及寅○○等人於訂做服飾後數日至一星期內，分別向龍行公關顧問社要求退費
    時尚未取得訂購之服飾，應未悖於常理，且售價三萬餘元之西裝鞋褲等服飾亦在
    所多見，則公訴意旨認被告丁○○等人以衣著體面為由，使應徵者陷於錯誤，在
    亞德精品服飾店內自費購買西裝鞋褲等衣物，而以此方式詐取應徵者服裝費，應
    有未洽。至被害人卯○○、丙○○、子○○、寅○○及告訴人癸○○等五人求退
    還繳交之服飾費用未果一節，事屬民事糾葛，另被害人丙○○、子○○二人雖非
    以現金繳交服飾費，惟因被告丁○○等人並未施用詐術，被害人丙○○、子○○
    二人亦未在陷於錯誤之情形下訂購服飾，已如前述，則被害人子○○於本院審理
    時陳稱以購買價值三萬一千六百八十元之機票交付被告戊○○以清償服飾費，自
    非法所不許，尚無從執此遽認被告丁○○、戊○○等人涉犯詐欺取財罪，併予指
    明。
  (四)另被害人卯○○雖陳稱曾另外交給被告壬○○四萬八千元，其中一萬八千元現金
    ，另外三萬元開本票，惟此既為被告壬○○堅決否認，且由被害人卯○○於本院
    審理時對前揭款項之用述陳稱：被告壬○○告知前揭費用是要拜碼頭用當紅包用
    的，伊亦不知要包給誰等語，亦難僅執此即認其係陷於錯誤而交付前揭費用，自
    亦不得執此遽論被告壬○○或其他被告有何詐欺取財犯行。
四、此外，本件復無其他積極證據足資證明被告丁○○等人有何詐欺取財犯行，自應
    依法為被告丁○○等人無罪之諭知，以期適法。
據上論斷，應依刑事訴訟法第三百零一條第一項，判決如主文。
本案經檢察官洪信旭到庭執行職務。
中      華      民      國    九十一    年      三      月    二十九    日
                                臺灣高雄地方法院刑事第七庭
                                  法  官 劉傑民
右正本證明與原本無異。
如不服本判決，應於判決送達後十日內，向本院提出上訴狀。
                                  書記官 黃琬婷
中      華      民      國    九十一    年      三      月    二十九    日
